臺灣雲林地方法院刑事判決
110年度交簡上字第28號
上  訴  人  
即  被  告  王清助


上列上訴人即被告因公共危險案件，不服本院北港簡易庭中華民
國110年10月19日以109年度港交簡字第189號第一審刑事簡易判
決（聲請簡易判決處刑案號：110年度撤緩偵字第51號），提起
上訴，本院管轄第二審之合議庭改適用通常程序審理，並自為第
一審判決如下：
    主  文
原判決撤銷。
本件公訴不受理。
    理  由
一、聲請簡易判決處刑意旨略以：上訴人即被告王清助於民國11
    0年1月4日12時許起，在雲林縣麥寮鄉水廠旁飲用啤酒約4罐
    ，至同日14時許，明知服用酒類後不得駕駛動力交通工具，竟
    基於酒後駕駛動力交通工具之犯意，自上開地點騎乘車牌號
    碼000-000號普通重型機車行駛於道路。嗣於同日14時20分許
    ，行經雲林縣麥寮鄉興華村山寮雲6縣道時，因行車不穩為警
    攔查，並於同日14時37分許，測得其吐氣所含酒精濃度每公升
    為0.45毫克，始悉上情。因認被告涉犯刑法第185條之3第1
    項第1款之不能安全駕駛動力交通工具罪嫌等語。
二、按緩起訴與不起訴，皆係檢察官終結偵查所為處分，檢察官
    得就已偵查終結之原緩起訴案件，繼續偵查或起訴，應以原
    緩起訴處分係經合法撤銷者為前提，此乃法理上所當然。檢
    察官為緩起訴處分，若係命被告於一定期間，向公庫或指定
    之公益團體支付一定之金額者，苟被告已遵命履行，但檢察
    官誤認其未遵命履行，而依職權撤銷原緩起訴處分，並提起
    公訴（或聲請簡易判決處刑）時，該撤銷原緩起訴處分之處
    分，即存有明顯之重大瑕疵，依司法院釋字第140號解釋之
    同一法理，應認此重大違背法令之撤銷緩起訴處分為無效，
    與原緩起訴處分未經撤銷無異。其後所提起之公訴（或聲請
    簡易判決處刑），應視其原緩起訴期間已否屆滿，分別適用
    刑事訴訟法第303條第1款或第4款為不受理之判決，始為適
    法。亦即，如原緩起訴期間尚未屆滿，因其起訴（或聲請簡
    易判決處刑）係違背刑事訴訟法第253條之3第1項第3款以原
    緩起訴處分已經合法撤銷為前提之規定，應認其起訴（或聲
    請簡易判決處刑）之程序違背規定，依同法第303條第1款之
    規定，為不受理之判決；於原緩起訴期間已屆滿，應認其起
    訴（或聲請簡易判決處刑）違反「緩起訴期滿未經撤銷，而
    違背第260條之規定再行起訴」，依同法第303條第4款之規
    定，諭知判決不受理(最高法院96年度台非字第232號判決意
    旨參照)。
三、經查：
　㈠被告因前揭公共危險案件，原經臺灣雲林地方檢察署(下稱雲
    林地檢署)檢察官於110年1月13日以110年度速偵字第35號為
    緩起訴處分，緩起訴期間為1年，緩起訴期間自110年1月21
    日起至111年1月20日止，並命被告應自緩起訴處分確定之日
    起6個月內，向公庫支付新臺幣(下同)5萬元，及應於緩起訴
    處分確定日起8個月內，參加雲林地檢署舉辦之酒醉駕車團體
    輔導1次，該緩起訴處分並經臺灣高等檢察署臺南檢察分署
    檢察長於110年1月21日以110年度上職議字第338號處分駁回
    再議而確定，嗣檢察官以被告未於諭知履行期間(即110年7
    月20日)前，向公庫支付5萬元，違背刑事訴訟法第253條之2
    第1項第4款之情形，依同法第253條之3第1項第3款規定，於
    110年8月13日以110年度撤緩字第90號撤銷緩起訴處分，另
    就被告前揭犯罪事實於110年10月5日向本院聲請簡易判決處
    刑，經本院於110年10月19日以110年度港交簡字第189號判
    決判處有期徒刑2月等情，有上揭緩起訴處分書、駁回再議
    處分書、撤銷緩起訴處分書、聲請簡易判決處刑書、本院11
    0年度港交簡字第189號判決書及臺灣高等法院被告前案紀錄
    表各1份在卷足稽，堪先認定。
　㈡惟查被告已於110年7月15日向公庫繳納5萬元等情，有被告提
    出繳納憑證、雲林地檢署110年12月9日雲檢原木110緩112字
    第4196號函各1份(見本院卷第11、31頁)附卷可參，檢察官
    誤認被告未於指定期限內向公庫繳納5萬元，撤銷該緩起訴
    處分，且未給予被告於緩起訴期間內參加酒醉駕車團體輔導
    之機會(原通知被告於110年5月20日上午報到，惟因新型冠
    狀病毒疫情嚴峻，而經延期舉辦)，惟被告尚未履行檢察官
    所附此部分之命令，自屬不可歸責於被告，是原撤銷緩起訴
    處分之理由，即存有明顯之重大瑕疵，依上開說明，此係違
    背刑事訴訟法第253條之3第1項第3款之規定，應認此重大違
    背法令之撤銷緩起訴處分為無效，與原緩起訴處分未經撤銷
    無異。
　㈢承上，原緩起訴處分既未經合法撤銷，則檢察官於110年10月
    5日以110年度撤緩偵字第51號向本院聲請簡易判決處刑時（
    見原審卷第7頁之收狀戳章），因該緩起訴處分尚未期滿（
    期滿日為111年1月20日），徵諸前開說明，自應依刑事訴訟
    法第303條第1款之規定，諭知不受理之判決。原審疏未注意
    上情，遽為科刑之判決，尚有違誤。被告上訴以本件起訴不
    合法為由，指摘原判決不當，為有理由，應由本院將原判決
    撤銷，改依通常程序，並依刑事訴訟法第303條第1款、第30
    7條之規定，不經言詞辯論，逕為不受理之判決。
四、末按對於簡易判決之上訴，準用刑事訴訟法第3編第1章及第
    2章之規定，管轄第二審之地方法院合議庭受理簡易判決上
    訴案件，應依通常程序審理，其認案件有該法第452條之情
    形者，應撤銷原判決，逕依通常程序為第一審判決。被告於
    審理後既經本院為不受理判決之諭知，則檢察官本件聲請以
    簡易判決處刑，顯不合刑事訴訟法第449條所定得以簡易判
    決處刑之案件，爰予撤銷原判決，並依刑事訴訟法第452條
    之規定改依通常程序審理，且準用刑事訴訟法第369條第1項
    前段，自為第一審判決，附此敘明。
據上論斷，應依刑事訴訟法第452條、第455條之1第1項、第3項
、第369條第1項前段、第364條、第303條第1款、第307條，判決
如主文。
本案經檢察官林欣儀聲請以簡易判決處刑，檢察官魏偕峯到庭執
行職務。
中　　華　　民　　國　　111 　年　　1 　　月　　13　　日
                  刑事第四庭　審判長法　官　許佩如
　　　　　　　　　
　　　　　　　　　　　　　　　　　　法　官　黃玥婷
　　　　　　　　　　　　
　　　　　　　　　　　　　　　　　　法　官　廖奕淳
以上正本證明與原本無異。
如不服本判決應於收受判決後 20 日內向本院提出上訴書狀，並
應敘述具體理由；其未敘述上訴理由者，應於上訴期間屆滿後
20 日內向本院補提理由書（均須按他造當事人之人數附繕本）
。「切勿逕送上級法院」。
                                書記官  陳玫燕
中　　華　　民　　國　　111 　年　　1 　　月　　13　　日